臺灣基隆地方法院刑事判決　
110年度訴字第351號
公  訴  人  臺灣基隆地方檢察署檢察官
被      告  趙正倫


            林稚芯


共      同
指定辯護人  本院公設辯護人楊大維  
上列被告因傷害致重傷案件，經檢察官提起公訴（109年度偵字
第6336號），本院判決如下：
    主  文
本案公訴不受理。
    理  由
一、公訴意旨略以：被告趙正倫、林稚芯與告訴人賴○怡素不相
    識。緣告訴人與友人張瀞云、林偲妤、林倧漢、施○甫、林
    瑞傑、謝○紋等7人，於民國109年8月23日23時2分許，在基
    隆市○○區○○街000號旁籃球場烤肉，值逢被告趙正倫、林稚
    芯亦與友人楊永生等10人在該籃球場旁飲酒聊天，期間張瀞
    云、林偲妤遭被告趙正倫之友人搭訕，告訴人及林倧漢上前
    關切，被告趙正倫、林稚芯及在場友人亦趨前探究，雙方爆
    發爭執，復因告訴人以手機與友人通話，引起被告趙正倫、
    林稚芯不滿，兩人竟共同基於傷害之犯意，被告林稚芯率先
    對告訴人出言：「你是在瞪甚麼，你現在是要叫人是不是?
    」並旋將告訴人推倒，致告訴人頭部撞地，被告趙正倫再掐
    住告訴人脖子，並以腳踢擊告訴人臀部，致告訴人受有頭部
    外傷、前額挫擦傷、雙側手部、右側手肘挫擦傷、尾骨挫傷
    及右耳聽力損害等傷害，經治療後，仍達右耳極重度聽力損
    害之重傷害程度，因認被告趙正倫、林稚芯均涉犯刑法第27
    7條第2項後段之傷害致人重傷罪嫌等語。
二、告訴乃論之罪，告訴人於第一審辯論終結前，得撤回其告訴
    ，告訴經撤回者，應諭知不受理之判決，刑事訴訟法第238
    條第1項及第303條第3款定有明文。
三、公訴人認被告趙正倫涉犯傷害致人重傷罪嫌，係以①被告趙
    正倫、林稚芯之供述，②告訴人之指訴，③基隆市警察局第四
    分局違反社會秩序維護法報告單，④醫療財團法人臺灣區煤
    礦業基金會臺灣礦工醫院乙種診斷證明書、告訴人傷勢照片
    及協和街監視錄影截圖，⑤臺北市立萬芳醫院109年8月25日
    、109年8月27日、110年1月4日、110年3月2日診斷證明書，
    ⑥國立臺灣大學醫學院附設醫院110年4月30日診斷證明書及1
    10年9月14日校附醫秘字第1100904328號函覆意見表，⑦告訴
    人之學生健康檢查結果通知書等為論據。經查：
　㈠被告趙正倫、林稚芯與友人楊永生等人於109年8月23日晚間1
    0時許，在基隆市○○區○○街000號「協安宮」前廣場喝酒聊天
    ，同一時間，告訴人與友人張瀞云、林偲妤、林倧漢等人則
    在相鄰之籃球場烤肉，嗣張瀞云與林偲妤經過「協安宮」時
    ，楊永生向林偲妤搭話，林偲妤之男友林倧漢見狀上前了解
    狀況，告訴人亦跟隨林倧漢前往，雙方口氣不佳引發衝突，
    告訴人便以手機撥打電話欲向長輩尋求協助，被告林稚芯見
    狀感覺遭受威脅，遂出手拉扯、推擠告訴人，使告訴人跌倒
    在地、額頭撞擊地面，被告趙正倫再以雙手掐住告訴人脖子
    及以腳踢告訴人臀部1下，經雙方友人勸阻始平息糾紛等情
    ，業據告訴人於109年8月24日、109年9月13日警詢時及被告
    趙正倫、林稚芯於109年9月13日偵訊時陳述屬實，且與證人
    張瀞云於警詢時證稱：我跟林偲妤去上廁所回來的路上，對
    方1名男子搭訕林偲妤，林倧漢就走過來關切詢問對方，告
    訴人也跟著過來，雙方還在溝通時，對方1名女子對告訴人
    說「妳是在瞪什麼，妳現在是要叫人是不是？」然後那名女
    子就衝過來巴告訴人的頭，告訴人倒地，這時對方1名男子
    就朝告訴人的背部踢一腳，對方攻擊完就離開，我們過去把
    告訴人扶起來等語，暨證人楊永生於警詢時證稱：我跟趙正
    倫、林稚芯等人在「協安宮」旁喝酒聊天，籃球場另一側有
    人在烤肉，對方其中2個人上完廁所經過我們旁邊時，我看
    其中1個女生很像我認識的人，我叫住那個女生，對方就跑
    來1個自稱是那個女生的男友，態度很差問我有什麼事，我
    還在解釋的時候，聽到對方其中1個人拿著電話說要叫三重
    的人過來，一轉頭發現1名女生跌坐在地上，趙正倫、林稚
    芯站在跌坐的女生身旁，我就趕快去幫忙將雙方拉開等語，
    均大致相符，並有基隆市○○區○○街000○0號監視錄影截圖，
    可以佐證在場之人於109年8月23日晚間10時55分至10時57分
    間有發生聚集、衝突狀況。
　㈡警方於109年8月23日晚間11時2分接獲報案後到場處理，並於
    109年8月24日警詢時拍攝告訴人右前額、右手肘、右手掌及
    左手背擦挫傷之照片；嗣告訴人於109年8月24日中午11時前
    往臺灣礦工醫院急診就診，經診斷受有前額、雙側手部、右
    側手肘挫擦傷及尾骨挫傷等傷害，並於109年8月24日中午11
    時50分辦理離院手續，此有醫療財團法人臺灣區煤礦業基金
    會臺灣礦工醫院109年8月24日乙種診斷書可以證明。上開傷
    勢，與告訴人指訴遭被告林稚芯推倒在地因而頭部撞擊地面
    及遭被告趙正倫以腳踢臀部之情節吻合，且與證人林偲妤於
    警詢時證稱：發生衝突時我站在人群外側，後來我拉告訴人
    的手將她扶起，告訴人額頭跟手受傷，應該還有屁股，因為
    告訴人走路怪怪的等語一致，足證均係被告林稚芯、趙正倫
    對告訴人實施暴行所致，是被告林稚芯、趙正倫基於傷害犯
    意，出手對告訴人實施暴力行為，使告訴人受有前額、雙側
    手部、右側手肘挫擦傷及尾骨挫傷等事實，堪予認定。
　㈢告訴人於109年8月25日下午1時2分前往臺北市立萬芳醫院急
    診就診，另經診斷為「右耳聽力損失」，嗣於109年8月27日
    、109年10月12日、109年10月23日、110年1月4日、110年2
    月19日、110年2月23日、110年3月2日在該院耳鼻喉科門診
    追蹤治療，仍經診斷為「右側突發性聽力損失」，告訴人再
    於110年4月30日前往國立臺灣大學醫學院附設醫院耳鼻喉科
    門診就診，並接受聽力檢查，結果顯示右耳聽力閾值平均大
    於120分貝，達右耳極重度聽損程度等情，有臺北市立萬芳
    醫院109年8月25日、109年8月27日、110年1月4日、110年3
    月2日診斷證明書及國立臺灣大學醫學院附設醫院110年4月3
    0日診斷證明書、110年9月14日校附醫秘字第1100904328號
    函覆意見可以證明。嗣本院囑託國立臺灣大學醫學院附設醫
    院鑑定告訴人右耳聽力損失程度、原因及治癒可能性，據該
    院111年5月30日校附醫秘字第1110902413號函覆之鑑定意見
    以：「㈠病人(即告訴人)於110年4月30之純音聽力檢查、聽
    阻聽力檢查，111年3月25日之耳聲傳射檢查，以及111年4月
    27日之腦幹聽性反應檢查結果均為一致，右耳為極重度聽損
    。㈡根據病人主訴及病歷紀錄，病人主訴109年8月間，於頭
    部外傷隔天發現右側聽損且有眩暈現象，雖於顳骨電腦斷層
    檢查未發現明顯骨折，但仍無法排除外力撞擊之内耳性聽損
    (如外淋巴屢管），然而病人於事件發生前之聽力情形無法
    確認。此外，無法以檢驗或影像學檢查排除病毒感染或耳蝸
    血循障礙。③病人右耳聽損時間已久，目前無藥物或手術等
    治療可使聽損治癒，可採用聽覺輔具(如跨傳式助聽器或人
    工耳蝸等)輔助改善單側聽損於日常生活之障礙。」依前揭
    國立臺灣大學醫學院附設醫院鑑定意見、告訴人於本案發生
    後2天內經診斷為「右耳聽力損失」及本院查詢告訴人於109
    年1月1日至109年8月23日間均無耳鼻喉科就診紀錄(本院卷
    第39至42頁)，固可證明告訴人罹有右耳聽力喪失之重傷，
    並可合理懷疑告訴人之「右耳聽力損失」係因109年8月23日
    晚間10時55分至10時57分間頭部撞擊地面所致內耳性聽損，
    惟查：
　⒈根據臺北榮民總醫院耳鼻喉頭頸醫學部耳科蕭安穗醫師撰寫
    之「天旋地轉--談眩暈」文章，人體的內耳與中耳相鄰，聽
    小骨將聲音經由圓窗、卵圓窗傳導至內耳，其中圓窗及卵圓
    窗的隔膜非常薄弱，如果頭部受到撞擊，這些隔膜可能會破
    裂，甚至用力打噴嚏或便秘時使力排便，也都會使圓窗及卵
    圓窗的隔膜受損，此時內耳的外淋巴液滲入中耳腔，就會引
    起頭暈及波動性聽力喪失，並出現耳鳴、耳脹及耳內有流水
    聲(本院卷第182頁)。本院據此針對告訴人是否有「外淋巴
    廔管」函詢國立臺灣大學醫學院附設醫院，據該院於111年6
    月23日校附醫秘字第1110902729號函覆本院以：「①病人(即
    告訴人)之圓窗或卵圓窗隔膜是否有破裂，以及其外淋巴液
    是否有滲入中耳腔，無法從目前之學理檢查或影像學檢查確
    診。②病人主訴急性聽損併有眩暈，符合外淋巴瘻管之症狀
    。」故告訴人是否因頭部撞擊導致圓窗、卵圓窗隔膜破裂及
    外淋巴液滲入中耳腔，進而引發聽力喪失，尚無法確定，且
    告訴人於109年8月24日警詢時並未提及暈眩、耳鳴等症狀，
    臺灣礦工醫院及臺北市立萬芳醫院提供之告訴人病歷資料，
    亦查無告訴人主訴眩暈之記載(本院卷第85至124頁)，係告
    訴人於109年9月13日警詢及偵訊時，始提及「我頭部撞擊地
    面時有發生耳鳴的現象」、「林稚芯以雙手將我推倒在地，
    致使我的額頭撞到地面而暈眩」等語，故告訴人頭部撞擊地
    面與其「耳鳴」、「暈眩」之症狀間是否具有直接關聯性，
    尚有疑問。
　⒉告訴人於109年8月25日、109年10月23日、110年2月23日、11
    0年4月30日之純音聽力檢查結果，均為右耳極重度聽損(平
    均閾值105分貝、99分貝、106分貝及大於120分貝)，並無聽
    力時好時壞之波動性聽力喪失狀況，核與前揭文章所載「外
    淋巴瘻管」之症狀不盡相符。
　⒊告訴人於110年2月23日接受電腦斷層檢查，結果顯示告訴人
    之雙側乳突氣房及中耳腔無異常密度增加(No abnormal inc
    reased density in the bilateral mastoid air cells, a
    nd middle ear cavity)、無明顯骨折錯位(No obvious bon
    y defect, fracture or dislocation)、鼓膜無孔洞(bilat
    eral no gross perforations)、聽小骨未破裂(Right ossi
    cular chian disruption excluded by computed tomograp
    hy)(本院卷第123至124頁)，故難以認定告訴人有因外力撞
    擊而導致中耳積水、鼓膜穿孔或聽小骨斷裂等足以造成聽力
    障礙之狀況。
　⒋告訴人於109年8月25日純音聽力檢查結果：氣導(Air conduc
    tion)閾值105分貝、骨導(Bone conduction)閾值72分貝(本
    院卷第105頁)，於109年10月23日純音聽力檢查結果：氣導
    閾值99分貝、骨導閾值70分貝(本院卷第107頁)，氣骨導差
    均大於25分貝，足認告訴人係同時存在傳導性聽力障礙(原
    因發生在外耳、中耳)及感音神經性聽力障礙(原因發生在內
    耳及聽神經)之混合性聽障，可能並非單一因素所致，且告
    訴人於109年8月25日初次前往臺北市立萬芳醫院急診主訴「
    右耳聽力損失」時，有體溫37.5度之發燒症狀(本院卷第97
    頁)，故亦可合理懷疑告訴人有遭受病毒感染。
　⒌告訴人之學生健康檢查結果通知書，雖顯示告訴人於104年9
    月25日在學校接受理學檢查時聽力無明顯異常，然無104年9
    月26日至109年8月24日間之聽力檢查結果得以確認告訴人之
    聽覺能力，亦無足夠資料得以查知109年8月23日晚間10時57
    分案發後至109年8月25日下午1時2分告訴人主訴右耳聽力損
    失間告訴人之身體狀況變化，致本院無法確信告訴人右耳聽
    力喪失係導因於被告林稚芯或被告趙正倫之暴力行為。
四、綜上所述，公訴人提出之證據，足以證明被告趙正倫、林稚
    芯基於傷害犯意，先後出手對告訴人實施暴力行為，使告訴
    人受有前額、雙側手部、右側手肘挫擦傷及尾骨挫傷等事實
    ，但無法使本院確信告訴人於109年8月25日之後經診斷右耳
    聽力喪失之重傷結果係因被告趙正倫或被告林稚芯之傷害行
    為所致，故被告趙正倫、林稚芯所為，僅得論以刑法第277
    條第1項之傷害罪。茲因刑法第287條前段規定傷害罪須告訴
    乃論，且告訴人與被告趙正倫、林稚芯調解成立後，已於11
    1年7月29日具狀撤回告訴(本卷第233頁)，故依刑事訴訟法
    第303條第3款規定，本案應諭知不受理之判決。
據上論斷，應依刑事訴訟法第303條第3款，判決如主文。
本案經檢察官李彥霖提起公訴，檢察官陳宜愔到庭執行職務。
中　　華　　民　　國　　111 　年　　8 　　月　　25　　日
                  刑事第五庭  審判長法　官  吳佳齡
　　　　　　　　　
　　　　　　　　　                  法  官  鄭虹眞
　　　　　　　　　 
　　　　　　　　　                  法　官　陳怡安
以上正本證明與原本無異。
如不服本判決應於收受送達後20日內向本院提出上訴書狀，並應
敘述具體理由；其未敘述上訴理由者，應於上訴期間屆滿後20日
內向本院補提理由書（均須按他造當事人之人數附繕）「切勿逕
送上級法院」。
中　　華　　民　　國　　111 　年　　8 　　月　　25　　日
                                    書記官　洪福基